最高法院刑事判決
111年度台上字第4888號
上  訴  人  吳宜安                     



上列上訴人因加重詐欺等罪案件，不服臺灣高等法院中華民國11
1年6月14日第二審判決（111年度上訴字第498號，起訴及追加起
訴案號：臺灣臺北地方檢察署110年度偵字第1294號，110年度偵
字第2093、4309、13960、14797號），提起上訴，本院判決如下
：
    主  文
上訴駁回。
    理  由
壹、加重詐欺部分(即原判決事實欄二)：
一、按刑事訴訟法第377條規定，上訴於第三審法院，非以判決
    違背法令為理由，不得為之。是提起第三審上訴，應以原判
    決違背法令為理由，係屬法定要件。如果上訴理由書狀並未
    依據卷內訴訟資料，具體指摘原判決不適用何種法則或如何
    適用不當，或所指摘原判決違法情事，顯與法律規定得為第
    三審上訴理由之違法情形，不相適合時，均應認其上訴為違
    背法律上之程式，予以駁回。
二、本件原審審理結果，認為上訴人吳宜安有其事實欄二㈠㈡相關
    所載參與犯罪組織、行使偽造公文書、加重詐欺取財、一般
    洗錢各犯行明確，因而維持第一審依想像競合犯，從一重論
    處上訴人犯如原判決附表（下稱附表）二編號1、2所示犯三
    人以上共同冒用政府機關及公務員名義之詐欺取財罪刑、犯
    三人以上共同詐欺取財罪刑及為沒收宣告之判決，駁回其該
    部分在第二審之上訴，已詳敘其調查取捨證據之結果及憑以
    認定各該犯罪事實之心證理由，並就上訴人否認犯行之供詞
    及所辯各語認非可採，亦依調查所得證據予以論述，有卷證
    資料可資覆按。
三、上訴意旨略以：依被害人陳○（與下載之黃○田，真實姓名均
    詳卷）所陳，及僅與群組暱稱「龍捲風」之人回覆訊息，可
    知其不知有第三人參與，原審未調查本案通訊軟體Telegram
    (下稱TG)群組內帳號是否確有其人，抑或為1人分飾多角，
    而以該群組內有多組帳號，曾回覆暱稱「龍捲風」訊息等情
    ，即認有3人以上共同詐欺犯行，自非適法；通訊軟體截圖
    內容及指示聯繫過程，未提及列印文件係偽造公文書及本案
    以偽冒公務員進行詐騙，其按指示前往超商列印文件，隨即
    裝入紙袋交付被害人，無查看文件內容，原審未說明何以其
    受他人指示至超商列印文件並自稱李專員，即可認定係偽冒
    公務員或行使偽造公文書，且誤認其係收受「傳真」應知悉
    內容，逕論以加重詐欺罪責，有理由不備、矛盾及調查未盡
    之違法。 
四、犯罪事實之認定、證據之取捨及證明力之判斷，俱屬事實審
    法院之職權，此項職權之行使，倘不違背客觀存在之經驗法
    則或論理法則，即不違法，觀諸刑事訴訟法第155 條第1 項
    規定甚明，自無許當事人任憑主觀妄指為違法而資為合法之
    第三審上訴理由。原判決認定上訴人上開犯行，係綜合上訴
    人部分不利己供述、被害人陳○、黃○田之證詞、附件所示公
    文書、上訴人手機截圖畫面，酌以所列其餘證據資料暨案內
    其他證據調查之結果而為論斷，已載認憑為判斷上訴人為賺
    取報酬，加入詐欺集團犯罪組織，依集團內部分工擔任車手
    ，負責交付偽造之公文書以收取、上繳被害人交付之款項，
    而於所載時間與集團其他成員，依所示手法、職務分工向陳
    ○、黃○田行騙，致陳○、黃○田誤信真實陸續交付款項，復說
    明審酌上訴人手機通訊軟體截圖TG群組內之對話內容，勾稽
    上訴人部分供述，以群組內成員多人，「龍捲風」係同時指
    示上訴人及其他成員相互分工為本件詐欺犯行，主觀上已認
    識詐欺集團人數達3人以上等旨，且依其所陳之學經歷，參
    酌其受指示取款及轉交款項之方式以觀，係配合與常情不符
    之工作模式，主觀上對於該等款項來源係屬不法、所加入者
    應為詐欺集團犯罪組織、使該犯罪所得隱匿去向難以追查，
    應有所認識及預見，而具加重詐欺取財、參與犯罪組織、一
    般洗錢之不確定故意，與TG群組暱稱「龍捲風」、「你老婆
    」及其餘集團成員間有犯意聯絡及行為分擔，該當行使偽造
    公文書、三人以上共同冒用政府機關及公務員名義詐欺取財
    、三人以上共同詐欺取財、參與犯罪組織及一般洗錢等罪構
    成要件，彼此間並為共同正犯等情之理由綦詳，就上訴人所
    辯不知交付被害人文件係偽造公文書，無偽冒公務員或行使
    偽造公文書之故意，僅與暱稱「龍捲風」之人聯繫，不知有
    3人以上共同犯罪等辯詞，要非可採，亦於理由內論駁甚詳
    。凡此，概屬原審採證認事職權之合法行使，所為論斷說明
    ，與經驗及論理法則俱屬無違，論以前揭參與犯罪組織、行
    使偽造公文書、加重詐欺取財、一般洗錢各罪之共同正犯，
    無所指調查未盡或理由不備、矛盾之違法可言。至於理由內
    關於上訴人於便利超商收受所示偽造公文書「傳真」之記載
    （見原判決第18頁第18至24行），對照上訴人歷次供述內容
    ，應係「列印」文字之誤植，惟該項微疵，核與全案情節與
    判決本旨不生影響，究與理由矛盾之違法情形有間，同非適
    法之第三審上訴理由。
五、綜合前旨及其餘上訴意旨，無非係對原判決已說明指駁事項
    及屬原審採證認事職權之適法行使，徒以自己說詞，任意指
    為違法，且重為事實之爭執，難謂已符合首揭法定上訴要件
    ，應認其本部分之上訴為不合法律上之程式，予以駁回。
貳、幫助犯詐欺取財部分(即原判決事實欄一):
一、按刑事訴訟法第376條第1項各款所規定之案件，經第二審判
    決者，除第二審法院係撤銷第一審法院所為無罪、免訴、不
    受理或管轄錯誤之判決，而諭知有罪之判決，被告或得為被
    告利益上訴之人得提起上訴外，其餘均不得上訴於第三審法
    院，為該條項所明定。
二、本件上訴人因幫助犯詐欺取財罪案件，原審係撤銷第一審（
    依想像競合犯論以幫助一般洗錢罪）不當之科刑判決，改判
    仍依想像競合犯，論以刑法第30條第1項前段、第339條第1
    項幫助犯詐欺取財1罪刑，核屬刑事訴訟法第376條第1項第4
     款不得上訴第三審法院之案件，既經第二審判決，又無同
    條項但書例外得上訴第三審規定之情形，此部分自不得上訴
    於第三審法院，上訴人猶提起上訴，為法所不許，應予駁回
    。
據上論結，應依刑事訴訟法第395條前段，判決如主文。
中　　華　　民　　國　　111 　年　　11　　月　　23　　日
                  刑事第七庭審判長法　官  段景榕
                                  法　官  沈揚仁
                                  法　官  楊力進
                                  法　官  宋松璟
                                  法  官  汪梅芬
本件正本證明與原本無異
                                  書記官  陳珈潔
中　　華　　民　　國    111   年    11    月    24    日